【裁判字號】    95,訴,408
【裁判日期】    951229
【裁判案由】    給付居間報酬
【裁判全文】
臺灣屏東地方法院民事判決               95年度訴字第408號
原      告  甲○
被      告  己○○
訴訟代理人  丙○○
上列當事人間給付居間報酬事件，本院於民國95年12月20日言詞
辯論終結，判決如下：
    主  文
原告之訴駁回。
訴訟費用由原告負擔。
    事實及理由
一、原告主張：於民國95年3 、4 月間，伊與被告口頭上成立委
    託銷售契約，被告委託原告居間仲介出售坐落屏東縣屏東市
    街○段4 小段148 、148 之1 地號土地及其上門牌號碼為屏
    東縣屏東市○○路306 之1 號未保存登記房屋（下稱系爭不
    動產），委託銷售總價新臺幣（下同）5,550,000 元，居間
    報酬則未約定，然原告稱：居間仲介酬金絕不失禮，如售價
    超過5,500,000 元，超過部分則為原告之居間報酬等語。嗣
    於95年5 月間，系爭不動產經原告之居見仲介而出售予訴外
    人丁○○，買賣總價為6,000,000 元，價金分3 次給付，3
    次均經原告之手交付被告，詎被告卻拒絕給付居間酬金500,
    000 元，為此依兩造居間契約約定提起本訴。並聲明：被告
    應給付原告500,000 元及自起訴狀繕本送達之翌日起至清償
    日止，按年息百分之5 計算之利息。
二、被告則以：伊固曾委託銷售契約，並答應達成買賣時給原告
    100,000 元當佣金，但是並未答應原告找房屋仲介業者居間
    銷售，而原告也未告知被告要找房屋仲介業者居間銷售，而
    後伊與乙○○經營之億臨龍房屋簽訂委託銷售契約，由乙○
    ○即億臨龍房屋仲介買賣系爭不動產，伊已支付仲介費予乙
    ○○，自無需再支付仲介費予原告等語置辯。並聲明：如主
    文第1 項所示。
三、兩造不爭執之事項：
  (一)被告所有系爭不動產，於95年5 月2 日出售予訴外人丁○○
    、廖東進，並於95年5 月18日辦理所有權移轉登記，銷售總
    價6,000,000 元，有土地登記謄本足憑（見本院卷第35至37
    頁）。
  (二)丁○○、廖東進係經由乙○○即億臨龍房屋之居間媒介而向
    被告購買上開土地，丁○○、廖東進及被告已給付仲介費予
    乙○○即億臨龍房屋。
  (三)乙○○即億臨龍房屋係經由原告之告知，得知被告欲出售上
    開土地及房屋，乙○○即億臨龍房屋即與被告簽訂委託銷售
    契約，原告與乙○○即億臨龍房屋則達成協議，上開房屋由
    乙○○即億臨龍房屋居間銷售後，乙○○即億臨龍房屋給付
    仲介費銷售總價之百分之1 即6 萬元予原告。
四、本件經本院依民事訴訟法第270 條之1 第1 項第3 款規定協
    議簡化爭點，兩造同意簡化爭點如下（見本院卷第79頁）：
    原告就系爭不動產之銷售，是否有為他方報告訂約之機會或
    為訂約之媒介，而得向被告請求給付居間報酬？
五、本院之判斷：
  (一)按稱居間者，謂當事人約定，一方為他方報告訂約之機會或
    為訂約之媒介，他方給付報酬之契約；居間人，以契約因其
    報告或媒介而成立者為限，得請求報酬，民法第565 條、第
    568 條第1 項分別定有明文。次按民法第565 條所定之居間
    有2 種情形，一為報告訂約機會之報告居間，一為訂約之媒
    介居間。所謂報告居間，不以於訂約時周旋於他人之間為之
    說合為必要，僅以為他方報告訂約之機會為已足；另所謂媒
    介居間，以委託人與他人訂立契約係因居間人之媒介說合所
    致者，居間人始得請求報酬。而無論報告居間或媒介居間，
    如當事人無特別約定時，以居間人所報告或媒介者為委託人
    與他人間成立之契約為限，居間人始得請求報酬。
  (二)本件所應審究者為，原告就系爭不動產之銷售，是否有為被
    告報告訂約之機會或為訂約之媒介，而得向被告請求給付居
    間報酬？茲論述如下：
    1.本件被告與訴外人丁○○、廖東進間就系爭不動產之買賣
      契約，係經由證人乙○○億即臨龍房屋之居間說合而成立
      ，被告與訴外人丁○○、廖東進均已給付仲介費予乙○○
      即億臨龍房屋之事實，業據證人乙○○證稱：伊是億臨龍
      房屋合夥行號的負責人，經由原告介紹認識被告，進而談
      土地買賣、仲介的事宜，並簽立土地買賣契約書，承辦營
      業員是馬貴珍，經紀人是張宏儒，買主丁○○、戊○○都
      是伊介紹的，仲介費也是付給伊，伊向被告收取總價金百
      分之3 的仲介費，本件仲介過程中，原告沒有居間介紹或
      提供介紹的機會，當初原告介紹被告與伊認識時，伊與原
      告已先約定，如果這個房屋有買賣成功，由伊付給原告總
      價百分之1 的傭金，伊已給付原告60,000元佣金等語（見
      本院卷第42至43頁）；復經證人丁○○、廖東進均證稱：
      伊是經由億臨龍房屋職員馬貴珍仲介而向被告購買系爭不
      動產，伊有支付仲介費用給億臨龍，買賣過程中，都是馬
      貴珍帶伊看房子及簽約，伊不知道原告是否為仲介人，原
      告沒有帶伊去看房子，也沒有與伊談買賣的價金，原告並
      沒有參與仲介的事宜，仲介都是馬貴珍在處理等語（見本
      院卷第28頁）。且為兩造所不爭執，並有購買不動產要約
      書、不動產說明書及不動產買賣契約書附卷可稽（見本院
      卷第46至51頁）。故本件被告與訴外人丁○○、廖東進就
      系爭不動產之買賣契約，係經乙○○即億臨龍房屋之居間
      說合而成立之事實，即堪認定。
    2.而原告主張本件證人乙○○即億臨龍房屋是其介紹予被告
      認識，而後方由乙○○即億臨龍房屋仲介買賣之事實，固
      據證人乙○○證述甚詳，詳如前述，且為被告所不爭執，
      堪信為真實。惟依兩造所約定之居間契約，被告僅委託原
      告媒介說合系爭不動產之買賣，被告並未委託原告媒介其
      他仲介業者居間說合系爭不動產之買賣，亦未委託原告媒
      介其他仲介業者與被告簽訂居間契約，為兩造所不爭執（
      見本院卷第78頁）。是原告介紹被告與乙○○即億臨龍房
      屋訂定系爭不動產委託銷售契約，僅係媒介被告與乙○○
      即億臨龍房屋成立「系爭不動產委託銷售契約」，並非媒
      介被告與訴外人丁○○、廖東進間成立之「系爭不動產買
      賣契約」，原告即未履行兩造間所訂立居間契約，揆諸前
      開說明，原告自不得依居間契約請求報酬。
    3.另原告主張系爭不動產買賣總價6,000,000 元，價金分3
      次給付，3 次均經原告之手交付被告云云。然為被告所否
      認，且系爭不動產之買賣價金均係由訴外人丁○○、廖東
      進直接交付被告收受，亦經證人丁○○、廖東進證述甚詳
      （見本院卷第58、59頁），核與被告所辯一致，故原告此
      部分主張亦難採信。且價金是否經由原告交付被告，與原
      告是否居間媒介系爭不動產之買賣契約無關，並不影響原
      告得否依居間契約請求報酬之判斷，併此敘明。
    4.準此，原告僅媒介被告與乙○○億臨龍房屋成立「系爭不
      動產委託銷售契約」，並非媒介被告與訴外人丁○○、廖
      東進成立「系爭不動產買賣契約」，本件被告與訴外人丁
      ○○、廖東進間就系爭不動產之買賣，係經乙○○即億臨
      龍房屋之居間說合而成立，並非因原告之報告或媒介而成
      立，故原告自不得請求報酬。
六、綜上所述，本件原告基於兩造間之居間契約約定，請求被告
    給付500,000 元及起訴狀繕本送達之翌日起算之法定利息，
    為無理由，應予駁回。
七、本件事證已臻明確，兩造其餘主張與舉證，經審酌核與判決
    結果不生影響，爰不逐一論述，併此敘明。
八、據上論結，本件原告之訴為無理由，依民事訴訟法第78條，
    判決如主文。
中    華    民    國    95    年    12    月    29    日
                  民事第二庭    法  官  楊文廣
正本係照原本作成。
如不服本判決，應於收受送達後二十日內向本院提出上訴書狀，
其未表明上訴理由者，應於提出上訴後二十日內向本院補提理由
書狀（均須按他造當事人之人數附繕本）上訴時應提出委任律師
或具有律師資格之人之委任狀；委任有律師資格者，另應附具律
師及格證書及釋明委任人與受任人有民事訴訟法第 466 條之 1
第 1 項但書或第 2 項（詳附註）所定關係之釋明文書影本。
                                書記官  顏子仁
中    華    民    國    95    年    12    月    29    日


司法院資訊處製作；財團法人民間司法改革基金會備份。
